臺灣新竹地方法院民事判決　　　　　　　 96年度勞訴字第1號
原　　　告　丙○○○
訴訟代理人　丁○○
　　　　　　林思銘律師
被　　　告　南港輪胎股份有限公司
法定代理人　甲○○
被　　　告　乙○○
前列二人共同
訴訟代理人　李佳玲律師
上列當事人間損害賠償事件，本院於民國96年4月30日辯論終結
，判決如下：
    主  文
被告應連帶給付原告新台幣貳萬仟壹佰零捌元，及自民國九十
五年十月二十九日起至清償日止按年息百分之五計算之利息。
原告其餘請求駁回。
本判決第一項於原告以新臺幣柒仟元為被告供擔保後，得假執行
。但被告如於假執行程序實施前，以新臺幣貳萬肆仟元為原告預
供擔保，得免為假執行。
原告其餘假執行之聲請駁回。
訴訟費用由被告連帶負擔百分之一，餘由原告負擔。
    事實及理由
一、原告起訴主張：
（一）原告任職於被告南港輪胎股份有限公司（以下簡稱被告南
      港公司），擔任製造一課壓鑄技術員之工作，民國94年12
      月4日與被告乙○○共同操作胎邊壓出機，負責捲取成品
      及變換規格時，推底座（下蓋）外部，協助模具密合，惟
      至當日凌晨二時許，再度變換規格時，數次均無法密合，
      被告乙○○將上下蓋打開，由原告伸手進入模具，拔除溢
      膠時，被告乙○○竟疏於查看原告之手尚在模具內，即開
      動機器使上下蓋密合，造成原告未及將手抽離上下蓋，遭
      上下蓋夾傷而受有左手第三、四指截斷之傷害。被告南港
      公司雇用之被告乙○○操作機器開關不慎導致原告受傷，
      依據民法第184條、第193條、第195條、第188條之規定，
      被告應對原告所受之傷害負擔損害賠償之責。
（二）原告因為被告乙○○之過失受傷，該傷害為勞工保險條例
      殘廢給付標準表之第12級殘廢，喪失勞動能力程度為
      30.76％，原告每月平均薪資為新台幣（下同）40,100元
      ，原告為69年11月26日生，至勞工退休年齡60歲計算尚有
      45 年之時間可勞動，以霍夫曼係數扣除中間利息，以此
      計算原告喪失勞動能力之損失為3,854,612元。為此，請
      求被告連帶賠償原告上開之損失及法定利息。
（三）聲明：
      1.被告應連帶給付原告3,854,612元及自起訴狀繕本送達
        之翌日（95 年10月29日）起至清償日止按年息百分之
        五計算之利息。
      2.願供擔保請求宣告假執行。
二、被告之抗辯：
（一）被告乙○○就胎邊壓出機之操作並無過失，本件原告雖主
      張其在清除溢膠時，因被告乙○○之疏失，誤開動機器使
      上下蓋密合，夾傷原告。但原告在工作尚未完結前清除溢
      膠本非正確的動作。且本件之傷害應為原告誤將手放在下
      蓋上端，於機器開動時不及抽出而受傷，因此，並非被告
      乙○○之過失所致。
（二）原告所受之傷害，依據診斷證明書之記載為「左手第三指
      截斷、第四指遠端皮膚缺損」，因此，並非勞工保險條例
      殘廢給付標準表之第12級之殘廢。原告受傷後，被告南港
      公司給予全薪休假，至95年2月27日返回工作崗位，並繼
      續雇用，並未影響原告之薪資收入，故並無勞動能力之喪
      失可言。
（三）如原告確實因被告乙○○之過失而受傷，被告已為原告投
      保勞工保險及團體保險，勞工保險局則為傷病給付
      76,727元及殘廢給付200,505元，團體保險理賠24,000元
      ，共計301,232元，則應予以抵銷。並聲明：原告之訴駁
      回，如受不利判決願供擔保請求免為假執行。
三、兩造不爭執之事實
（一）原告原任職於被告南港公司，於民國94年12月4日，受被
      告乙○○之指揮，與被告乙○○共同操作胎邊壓出機，負
      責成品捲取及更換規格時，將模具取下，更換新模具，之
      後手推底座（Dies），協助使與機台貼合，因更換規格置
      入模具，數次試運轉模具均無法與機台貼合，於被告乙○
      ○於該時啟動機器使上下蓋密合時，原告遭夾傷，因而受
      有左手第三指遠位骨指截斷、第四指遠端皮膚缺損（部分
      骨頭及指甲截斷，但末關節部分完好）。
（二）原告已具領勞保局之傷病給付76727元、殘廢給付200505
      元及被告團體保險理賠之24000元。
（三）原告受傷前之平均薪資為40100元。
四、本件爭執要點
（一）本件原告之受傷，被告乙○○是否有過失？如有，原告之
      受傷與被告之過失有無因果關係？
（二）原告所受之傷害有無喪失勞動能力？如有，其喪失之比例
      為何？喪失勞動能力之損失為何？
（三）原告就本件之傷害，是否與有過失？
（五）被告得主張抵銷之金額為何？抵銷後原告所得請求之金額為何？
五、法院之判斷
（一）被告乙○○就原告之受傷有未注意保持現場人員與機器間
      之安全距離之過失，並與被告乙○○之過失具有因果關係
      。
      1.查原告與被告乙○○所共同操作之胎邊壓出機，於更換
        規格時，必須打開機器之上下蓋，更換模具，更換完畢
        後，再啟動機器，合起上下蓋後始能作業，而胎邊壓出
        機之上下蓋合起時，如於啟動開關合起時靠近上下蓋之
        空間均會有夾傷之危險之事實，為兩造所不爭執。而原
        告與被告乙○○於本院96年2月14日訊問時亦均不爭執
        ，胎邊壓出機由被告乙○○操作開關，原告受被告之監
        督協助操作等情。因此，被告乙○○於操作胎邊壓出機
        之開關使底座密合時即必須注意機器附近人員之安全，
        應在確保底座附近為淨空之狀態，無人員遭夾傷之虞，
        始能啟動開關將底座密合。而被告乙○○於本院96年2
        月14日訊問時亦承認，啟動開關合起上下蓋造成原告手
        受傷時，並未看見原告的手在何處等語，有本院96年2
        月14日之調解筆錄在卷可參。故負責操作胎邊壓出機之
        被告乙○○，應確定胎邊壓出機之上下蓋空間均無夾傷
        人之虞時，始能啟動機器，密合上下蓋，卻未注意上下
        蓋之空間是否淨空無危及其他工作人員，即貿然啟動胎
        邊壓出機，應有過失。被告抗辯，被告乙○○並無過失
        云云，應非可採。
      2.被告乙○○於啟動開關密合胎邊壓出機之上下蓋時未能
        注意原告之左手尚留於上下蓋密合空間的範圍內，使原
        告之左手夾傷，原告所受之傷害自與被告乙○○之過失
        具有因果關係。
（二）原告所受之傷害，勞動能力喪失為百分之四。
      1.原告因被告乙○○未及注意其手仍在胎邊壓出機上下蓋
        範圍內，即開啟開關將上下蓋密合，造成原告左手夾傷
        ，而受有有左手第三指遠位骨指截斷、第四指遠端皮膚
        缺損之傷害，有診斷證明書在卷可證。原告所受之傷害
        雖經勞工保險局核定殘廢等級，然勞工保險局係依據勞
        工保險條例所設立，其本有分擔勞工之工殤風險之功能
        ，對於勞工之受傷本應從寬認定，始能發揮分擔工殤之
        風險，其所認定之標準雖得為參考，但並非為唯一之標
        準。原告所受之傷害經原告於訴訟中再度前往行政院衛
        生署新竹醫院就診，其所受之傷害並未達殘障手冊之輕
        度殘障列等標準，而其左手第三指、第四指之缺損約喪
        失左手功能百分之三至五，有行政院衛生署新竹醫院96
        年4月17日新醫歷字第0960001990號函在卷可參。原告
        主張其喪失勞動能力之比例為30.76％尚非可採。身體
        功能之喪失之程度並非一定與勞動能力喪失之程度相同
        ，本院審酌原告目前於被告南港公司之工作雖與左手手
        指較為無關，但目前工商業多半以電腦操作機器設備或
        進行文書作業，原告將來必然有機會操作電腦鍵盤或其
        他相關必須使用手指之工作，其缺損之第三指及第四指
        將對於操作效率將造成影響，因此，認定原告喪失勞動
        能力之比例應為4％。
      2.查原告每月薪資為40,100元為兩造所不爭執，原告為69
        年11月26日生，於94年12月4日受傷，其距離勞動基準
        法退休之年齡六十歲，尚有34年又11月，再依據霍夫曼
        係數扣除中間利息，原告喪失勞動能力損失為253,613
        元（[40100x12x0.04x34+40100x0.04x11]x0.377358=
        =253613 ，小數點以下四捨五入）。
（三）原告就本件傷害事件亦與有過失，依法減輕賠償三萬元
      按損害之發生或擴大，被害人與有過失者，法院得減輕賠
      償金額，或免除之，民法第217條第1項訂有明文。經查：
      胎邊壓出機之上下蓋密合時本有一定之風險，已如上述，
      工作者將手伸入上下蓋之空間，應知悉其所負之風險，必
      須在確保無夾傷之虞，始能將手伸入上下蓋內進行操作，
      故工作者亦必須就自身之安危負一定之防範之責，例如確
      定電源確實關閉，操作開關者亦知悉其狀況等等。原告與
      被告乙○○共同操作胎邊壓出機，由乙○○負責操作開關
      ，掌控壓出機之上下蓋密合，而當啟動機器下上蓋密合時
      ，正常程序原告僅需推底座（下蓋）外部即可，不需將手
      伸入上下蓋內部，原告欲將手伸入上下蓋內部，進行危險
      動作時，不論原告是基於清溢膠或其他行為，均需提醒操
      作開關之被告乙○○注意，以確保其在安全無虞之情形下
      ，始得將手伸入上下蓋內，但原告自承其在上下蓋無法密
      合時即自行將手伸入清溢膠，並未告知被告乙○○其欲將
      手伸入上下蓋內清溢膠等情，有本院96年2月14日之調解
      筆錄在卷可參。故原告對於進行危險動作，將手伸入上下
      蓋內作業時，亦疏於防範提醒開關者乙○○，故本件傷害
      事件之發生，原告亦與有過失，爰依上開規定，依法減輕
      賠償責任三萬元。
（四）被告應連帶給付之賠償金，已因原告受領勞保殘廢給付保
      險金而抵銷200,505元。
      按勞工因遭遇災害而致殘廢，如同一事故依勞工保險條例
      或其他法令規定，已由雇主支付費用補償者，雇主得予以
      抵充，雇主依據前條規定給付之補償金額，得抵充同一事
      故所生損害之賠償金額，勞動基準法第59、60條定有明文
      。查雇主之補償費得由勞工保險條例之保險金抵充之，而
      雇主之補償費又得抵充同一事故所生損害之賠償金額，故
      勞工依據勞工保險條例所領之保險金得抵充同一事故所生
      損害之賠償金額。又按因連帶債務人中之一人為清償、代
      物清償、提存、抵銷或混同而債務消滅者，他債務人亦同
      免其責任，民法第274條定有明文。查兩造不爭執原告已
      依據勞工保險條例之規定領取殘廢給付200,505元，而原
      告之勞動能力喪失之損害為253,613元，因原告與有過失
      減輕賠償金額三萬元，原告得向被告請求連帶給付之金額
      為223,613元，而原告已領取之殘廢給付已有200,505元，
      被告南港公司得以此抵充原告原得請求賠償之金額，被告
      乙○○亦得依據上開規定同免其責，故原告所得請求賠償
      之金額經抵充後，剩餘23,108元得請求。被告南港公司雖
      另主張其為原告投保團體保險，原告自該保險領得24,000
      元，該保險金亦得抵充賠償金額，但保險依其保險種類不
      同，所分擔之風險亦不同，不當然得抵充損害賠償。例如
      公司之責任險係為公司應負擔之責任承擔風險，保險公司
      係為被保險之公司應負之責任理賠，該保險金當然得抵充
      為賠償金之一部分，但如以員工為被保險人之意外險，則
      為員工分擔員工自身受傷而受損害之風險，侵權行為人並
      不能主張在賠償金中扣除保險給付。故原告雖領得團體保
      險之保險金，但所具領之保險金並非當然可抵充被告應負
      之損害賠償責任，除非該保險係被告南港公司為分擔其雇
      主責任所投保之責任險。然本件被告並未舉出證據證明，
      原告所具領之保險金之保險種類。因此，無法認定該部分
      之保險金適於抵充本件傷害事件之損害賠償金。從而，原
      告主張以被告具領之團體保險金抵扣
      本件之損害賠償金云云，應非有理，尚不足採。
（五）綜上所陳，原告請求被告連帶賠償其因被告乙○○之過失
      所受傷害之勞動能力損失，其損失之金額，業經由原告所
      領取之勞保給付抵充被告南港公司之補償金給付，且該補
      償金給付亦得抵充同一事故之損害賠償，被告乙○○依據
      連帶債務法律關係亦得同免其責，故原告得請求之賠償金
      經抵充後僅剩23,108元。故原告請求被告連帶賠償其因本
      件傷害事件所受之損害，在23,108元之範圍內，為有理由
      ，逾此部分為無理由，應予駁回。
六、兩造陳明願供擔保，聲請宣告假執行或免為假執行，經核原
    告勝訴部分，合於法律規定，爰分別酌定相當之擔保金額宣
    告之；原告其餘假執行之聲請，因訴之駁回而失所依據，不
    予准許。
七、兩造其餘攻擊防禦方法及舉證，因本件事證已臻明確，且關
    於原告受傷過失部分之攻擊防禦，除判決理由認定之部分外
    ，其餘部分，兩造均舉證不足，且均與判決基礎不生影響，
    爰不一一論述，附此敘明。
八、訴訟費用負擔之依據：民事訴訟法第79條，第85條第二項。
中　　華　　民　　國　　96　　年　　5　　月　　14　　日
                  民事第一庭    法　官　黃珮禎
以上正本係照原本作成。
如對本判決上訴，須於判決送達後20日內向本院提出上訴狀。
中　　華　　民　　國　　96　　年　　5　　月　　14　　日
                                書記官　江靜玲
